臺灣彰化地方法院刑事判決
111年度交訴字第136號
公  訴  人  臺灣彰化地方檢察署檢察官
被      告  張永誠


選任辯護人  賴協成律師
            汪采蘋律師
上列被告因過失致死案件，經檢察官提起公訴（111年度調院偵
字第143號），本院改依簡式程序審理，判決如下：
    主  文
丙○○犯過失致人於死罪，處有期徒刑陸月，如易科罰金，以新臺
幣壹仟元折算壹日。緩刑貳年，並應依附件之本院一一一年度彰
司刑移調字第四四五號調解程序筆錄所示內容履行賠償義務。
    犯罪事實
一、丙○○於民國110年10月26日20時5分許，駕駛車牌號碼000─75
    11號自小客車，沿彰化縣彰化市彰南路3段由東往西方向行
    駛，途經彰南路2段與彰南路3段1巷之設有行車管制號誌之
    交岔路口時，本應注意駕駛人應注意車前狀況，隨時採取必
    要之安全措施，而依當時天候晴、夜間有照明、路面乾燥無
    缺陷、無障礙物且視距良好，客觀上並無不能注意之情事，
    竟疏未注意即貿然通過上開路口，適有行人江碧蓮未依號誌
    指示，亦未行走行人穿越道，即自上開路口之西側，由南往
    北方向步行於行人穿越道附近穿越彰南路2段，詎丙○○疏未
    注意前方正在穿越道路之江碧蓮，待發現江碧蓮時已煞避不
    及，致其所駕駛車輛之左側車身與江碧蓮發生擦撞，造成江
    碧蓮倒地並受有多處骨折、出血、血胸及肺挫傷等傷害，經
    送醫急救及治療後，延至同年月28日凌晨2時53分許傷重不
    治死亡。另丙○○於肇事後未被有偵查犯罪職權之機關或公務
    員發覺前，即主動向據報到現場處理之彰化縣警察局彰化分
    局交通分隊員警自首為肇事者，並接受裁判。
二、案經江碧蓮之子乙○○、甲○○告訴臺灣彰化地方檢察署（下稱
    彰化地檢署）檢察官及該署檢察官自動檢舉偵查起訴。
    理  由
一、本案被告丙○○所犯係死刑、無期徒刑、最輕本刑為3年以上
    有期徒刑以外之罪，其於準備程序就前揭被訴事實為有罪之
    陳述，經法官告知簡式審判程序之旨，並聽取其與公訴人、
    辯護人之意見後，本院認無不得或不宜改依簡式審判程序進
    行之處，爰依刑事訴訟法第273條之1第1項、第284條之1，
    裁定進行簡式審判程序。
二、上開犯罪事實，業據被告於本院審理時坦承不諱，核與告訴
    人乙○○於警詢中之陳述、告訴人乙○○、甲○○於偵查中之陳述
    大致相符，並有彰化基督教醫療財團法人彰化基督教醫院轉
    介司法相驗法醫參考病歷資料暨診斷書各1紙、行車記錄器
    錄影畫面截圖7張、監視錄影器錄影畫面翻拍照片14張、道
    路交通事故現場圖1紙、道路交通事故調查報告表（一）、
    （二）-1各1紙、案發現場照片8張、彰化地檢署相驗筆錄、
    相驗屍體證明書、檢驗報告書、法醫採證照片各1份、交通
    部公路總局臺中區監理所彰化縣區車輛行車事故鑑定會鑑定
    意見書（彰化縣區0000000案）、交通部公路總局車輛行車
    事故鑑定覆議會覆議意見書（0000000案）各1份等在卷可佐
    ，足認被告上開任意性自白與事實相符，應堪可採。
三、按汽車行駛時，駕駛人應注意車前狀況，並隨時採取必要之安全措施，道路交通安全規則第94條第3項定有明文。查被告為領有駕駛執照之人，自應知悉上述規定，且依案發當時天候晴、夜間有照明、路面乾燥無缺陷、無障礙物且視距良好，並無不能注意之情事，縱被告車輛行駛行向為綠燈、被害人行向為紅燈，被告仍應注意車前狀況，隨時採取必要之安全措施，竟疏未注意即貿然通過上開路口，以致肇事，其行為自有過失。另本案經送交通部公路總局車輛行車事故鑑定覆議會覆議後，認被告上開行為為肇事次因，覆議意見為：「一、行人江碧蓮，未依號誌指示於行人穿越道附近穿越道路，為肇事主因。二、丙○○駕駛自用小客車，夜晚行經行車管制號誌交岔路口，未注意車前狀況，撞及行人穿越道附近穿越道路之行為，為肇事次因」（見調偵字卷第43至45頁），亦同此認定。而被害人因本案車禍受有多處骨折、出血、血胸及肺挫傷等傷害，經送醫急救及治療後，延至110年10月28日凌晨2時53分許傷重不治死亡一情，有彰化基督教醫療財團法人彰化基督教醫院轉介司法相驗法醫參考病歷資料暨診斷書各1紙、彰化地檢署相驗筆錄、相驗屍體證明書、檢驗報告書、法醫採證照片各1份在卷可佐（見相驗卷第31頁、第33頁、第95至115頁），是被告上開過失行為與被害人之死亡結果間，具有相當因果關係無訛。至依上開覆議意見書所載，被害人雖為肇事主因，惟僅為民事責任上之過失相抵問題，並不因而解免被告刑事過失之責任。綜上，本案事證明確，被告犯行堪以認定，應予依法論科。
四、論罪科刑
  ㈠核被告所為，係犯刑法第276條之過失致死罪。被告於肇事後
    留在現場等候員警到場處理，嗣於有偵查犯罪權限之員警知
    悉其為犯罪嫌疑人前，向現場處理道路交通事故之員警坦承
    肇事一情，有彰化縣警察局道路交通事故肇事人自首情形紀
    錄表1紙在卷可佐（見相驗卷第77頁），其係對於未發覺之
    罪自首並接受裁判，依刑法第62條前段之規定，減輕其刑。
  ㈡爰審酌被告考領有駕駛執照，本應謹慎駕駛車輛且遵守道路
    交通安全規則等規範，以維護自身及他人行車安全，竟疏未
    注意車前狀況，並隨時採取必要之安全措施，致被害人死亡
    ，而有生命喪失、無法彌補之情狀，更造成告訴人喪失至親
    之痛，所為實屬不當；然兼衡被告於本院審理中坦承犯行，
    與告訴人達成調解，並徵得告訴人原諒，犯後態度尚可，暨
    考量被告無前科，素行尚佳，自陳碩士之教育程度、已婚、
    從事設計工作、月收入約新臺幣4萬5,000元、有母親及2名
    未成年女子需扶養之生活狀況（見本院卷第133頁），以及
    被害人未依號誌指示於行人穿越道附近穿越道路，對本案車
    禍之發生有一定程度之過失等一切情狀，量處如主文所示之
    刑，並諭知易科罰金之折算標準。
　㈢查被告未曾受有期徒刑以上刑之宣告，有臺灣高等法院被告
    前案紀錄表在卷可按，其因一時失慮偶罹刑章，犯後已坦承
    犯行，經此偵、審教訓後，當知所警惕，信無再犯之虞，本
    院認尚無逕對被告施以短期自由刑之必要，為期其能有效回
    歸社會，故對被告宣告之刑，以暫不執行為適當，爰依刑法
    第74條第1項第1款規定，併予宣告緩刑2年；又緩刑宣告，
    得斟酌情形，命犯罪行為人向被害人支付相當數額之財產或
    非財產上之損害賠償，刑法第74條第2項第3款定有明文。查
    被告與告訴人業已達成調解，有本院111年度彰司刑移調字
    第445號調解程序筆錄1份在卷可稽（見本院卷第141、142頁
    ）被告願賠償告訴人如附件調解程序筆錄所示款項，為確保
    被告能履行上述約定之調解內容，以維護告訴人權益，本院
    斟酌上情爰併命被告應依調解內容向告訴人支付賠償金額（
    時間、金額、方式均詳如附件調解程序筆錄所示），認於被
    告緩刑期間課予按期還款之負擔，應屬適當。若被告有未依
    約履行之情事，告訴人得執以本案刑事判決書，據以為民事
    強制執行名義，維護其等權益。另被告上揭所應負擔或履行
    之義務，乃緩刑宣告附帶之條件，依刑法第75條之1第1項第
    4款之規定，違反上開負擔情節重大，足認原宣告之緩刑難
    收其預期效果，而有執行刑罰之必要者，得撤銷緩刑之宣告
    ，併此指明。
據上論斷，應依刑事訴訟法第273條之1第1項、第299條第1項前
段，刑法第276條、第62條前段、第41條第1項前段、第74條第1 
項第1款、第2項第3款，刑法施行法第1條之1第1項，判決如主文
。
本案經檢察官蔡勝浩提起公訴，檢察官張嘉宏到庭執行職務。
中　　華　　民　　國　　111 　年　　10　　月　　3 　　日
                  刑事第六庭  法  官  謝舒萍
以上正本證明與原本無異。
如不服本判決應於收受判決後20日內向本院提出上訴書狀，並應
敘述具體理由。其未敘述上訴理由者，應於上訴期間屆滿後20日
內向本院補提理由書( 均須按他造當事人之人數附繕本) 「切勿
逕送上級法院」。
告訴人或被害人對於判決如有不服具備理由請求檢察官上訴者，
其上訴期間之計算係以檢察官收受判決正本之日期為準。
中　　華　　民　　國　　111 　年　　10　　月　　3 　　日
                              書記官  彭品嘉
本案論罪科刑法條全文
中華民國刑法第276條
因過失致人於死者，處5年以下有期徒刑、拘役或50萬元以下罰
金。